【裁判字號】    94,訴,2725
【裁判日期】    950626
【裁判案由】    給付貨款
【裁判全文】
臺灣臺北地方法院民事判決              94年度訴字第2725號
原      告
即反訴被告  飛行白宮科技有限公司
法定代理人  甲○○
訴訟代理人  舒建中律師
複  代理人  劉大新律師
被      告
即反訴原告  臺灣三月農產網有限公司
法定代理人  乙○○
訴訟代理人  許桂挺律師
上列當事人間請求給付貨款事件，本院於民國95年6月7日言詞
辯論終結，判決如下：
    主  文
被告應給付原告新台幣壹佰零伍萬元，及自民國九十四年二月二
十一日起至清償日止，按年息百分之六計算之利息。
訴訟費用由被告負擔。
本判決於原告以新台幣參拾伍萬元供擔保後，得假執行。但被告
如於執行標的物拍定、變賣或物之交付前以新台幣壹佰零伍萬元
為原告預供擔保，得免為假執行。
反訴原告之訴及假執行之聲請均駁回。
反訴訴訟費用由反訴原告負擔。
    事實及理由
一、本訴部分：
（一）原告主張：被告因標得承辦彰化縣2005年花卉博覽會熱氣
      球項目，於民國93年12月18日與原告簽訂「訂購合約書」
      （下爭系爭合約），向原告訂購熱氣球一組，總金額為新
      台幣（下同）110萬元（在簽約後，被告所做美工廣告稿
      主辦單位不滿意，因而原告口頭委請原告重做廣告稿，追
      加費用20萬元，實際費用為130萬元），依約原告必需在9
      4年2月3日完成交貨，嗣原告依約完成交貨及有關訓練事
      宜，被告本應依約於驗收交貨日起3日內一次現金付款，
      但被告以其一時周轉困難而簽發面額105萬元支票乙紙交
      付原告作為付款之用，詎經原告於94年2月21日提示竟遭退
      票，屢經催討，被告未予置理。爰依系爭合約或票據法律
      關係請求被告如數給付等語。並聲明：（一）被告應給付
      原告105萬元，及自94年2月21日起至清償日止，按年息5
      ％計算之利息；（二）願供擔保，請准宣告假執行。
（二）被告則以：原告向被告訂購熱氣球乙組（全高21尺、最大
      直徑17公尺），預定於花卉博覽會開幕及活動期間升空、
      飛行之用，總價款110萬元，被告已支付定金36萬元，詎
      原告所交付之熱氣球，不但無任何相關之經國際認證之合
      格安全證照，致被告無法營運，損失至巨，且該熱氣球於
      花卉博覽會開幕期前試乘卻無法升空，熱氣球於飛行過程
      中，屢出狀況，又原告應提供合格之熱氣球教練、維護人
      員等等亦皆未如期參予該次活動。又依系爭合約第6條約
      定，原告應依「主辦單位決定之顏色、圖案著手製作」，
      而被告與主辦單位彰化縣政府所簽訂之「彰化縣政府辦理
      2005台灣花卉博覽會徵求『遊樂設施服務』廠商契約書」
      第10條第7項第4款約定：「各項遊樂設施應符合相關管理
      法規相關規定（熱氣球必須由中華民國飛行運動協會認可
      ），並經安檢合格之飛行器，相關操作人員必需由專業合
      格者負責）... 」，顯見被告向原告所購買之熱氣球係指
      熱氣球飛行器，其應符合相關之管理法規並經由「中華民
      國飛行運動協會」認可，及經安檢合格，始符合系爭合約
      所約定買賣標的物之契約預定效用。而依民用航空法（下
      稱民航法）第2條第1款規定，熱氣球為該法所稱之航空器
      ，而航空器之飛行依同法第 9 條應向交通部民用航空局
      （下稱民航局）申請適航檢定，經民航局檢定合格後發給
      適航證明書始得飛行。然原告所出售予被告之系爭熱氣球
      ，不僅未經民航局檢定合格，故不得飛行，亦未經「中華
      民國飛行運動協會」之認可或安檢合格，僅有原告法定代
      理人自己以飛行委員會主任委員之名義提供一紙安檢證明
      ，而其證明書內容所謂飛行委員會依國際航空 FAI、CIA
      之作業規則為測試之測試詳情究為如何，亦未見原告提出
      說明，是原告售予被告之熱氣球，既無法供作飛行，自不
      符合雙方契約所預定之效用，而具有瑕疵。被告所提供之
      熱氣球既未領有經國際認證之安全證照，亦無領有專業合
      格證照之飛行教練，甚至無法順利升空，顯有違約定未具
      有通常使用效能之瑕疵，依民法第373條、第354條、第35
      9條之規定，被告已於94年3月23日寄發員林郵局第166號
      存證信函向原告為解除系爭合約之意思表示，系爭合約既
      經被告解除，原告請求被告給付剩餘貨款自無理由等語資
      為抗辯。並聲明：（一）原告之訴及假執行之聲請均駁回
      ；（二）如受不利之判決，願供擔保請准免為假執行之宣
      告。
二、反訴部分：
（一）反訴原告主張：如上所述，兩造簽訂之系爭合約因可歸責
      於收受定金之反訴被告之事由，致不能履行，依民法第24
      9條第3款規定，反訴被告應返還反訴原告所交付之定金36
      萬元；又系爭合約既經解除，依民法第359條規定，反訴
      被告亦應將其收受之定金返還反訴原告等語。並聲明：反
      訴被告應給付反訴原告36萬元，及自反訴狀送達之翌日起
      至清償日止，按年息5％計算之利息；（二）願供擔保，
      請准宣告假執行。
（二）反訴被告則以：系爭合約並未約定反訴被告所提供之熱氣
      球須經國際認定之合格安全證照，反訴原告該項要求，並
      無依據。又反訴被告完全依照系爭合約進行，熱氣球由被
      告所指定之8名操作人員之30小時理論、組合、繫留升降
      （定點）飛行訓練，並如期完成驗收交貨，且反訴原告指
      定熱氣球升空之飛行隊長為其執行長陳樹景之子陳柏育，
      試飛及開幕活動大都是陳柏育執行操作，94年2月5日升空
      尚有彰化縣長翁金珠到場乘坐，何來安全有顧慮，豈容反
      訴原告事後找莫須有理由指控反訴被告違約。再系爭熱氣
      球是繫留升降飛行，並非自由飛行，若為自由飛行需向民
      航局申請航道或空域，縱使為自由飛行尚無國際認證之說
      法，何況是繫留升降，反訴原告所言毫無依據。由上，反
      訴被告已依約將反訴原告之員工訓練完成，並在契約所定
      期間內交貨，且於94年2月5日當天升空供人乘坐觀賞，自
      無違約等語資違抗辯。並聲明：（一）反訴原告之訴及假
      執行之聲請均駁回；（二）如受不利之判決，願供擔保請
      准免為假執行之宣告。
三、兩造不爭執之事實：
    原告主張被告因標得承辦彰化縣2005年花卉博覽會熱氣球項
    目，於93年12月18日與原告簽訂系爭合約，向原告訂購熱氣
    球一組，價金為110萬元，並被告簽發面額105萬元支票乙紙
    交付原告作為支付貨款之用，嗣經原告於94年2月21日提示
    竟遭退票等事實，業據其提出系爭合約、支票及退票理由單
    為證，並為被告所不爭執，堪信為真實。
四、兩造之爭點及論述：
    原告主張其已依約履行，被告應給付系爭貨款等語，為被告
    所否認，並以前揭情詞置辯，且提起反訴請求原告返還已收
    受之定金。經查：
（一）原告主張其已依系爭合約履行，如期完成驗收交貨，並就
      被告所指定之操作人員進行理論、組合、繫留升降（定點
      ）飛行訓練，試飛及開幕活動都正常運作，94年2月5日升
      空尚有彰化縣長翁金珠到場乘坐，並無安全顧慮問題等情
      ，業據其提出受訓人員名冊、2005年彰化花卉博覽會剪報
      及照片、台灣彰化地方法院94年度彰簡字第223號宣示判
      決筆錄（即彰化縣政府訴請被告給付權利金事件）為證，
      應屬可信。被告辯稱熱氣球於開幕期前試乘無法升空，於
      飛行過程中屢出狀況，原告應提供合格之熱氣球教練、維
      護人員等亦未如期參予該次活動云云，未舉證以實其說，
      空言辯駁，難信屬實。
（二）被告又辯稱依被告與主辦單位彰化縣政府所簽訂之「彰化
      縣政府辦理2005台灣花卉博覽會徵求『遊樂設施服務』廠
      商契約書」第10條第7項第4款約定：「各項遊樂設施應符
      合相關管理法規相關規定（熱氣球必須由中華民國飛行運
      動協會認可），並經安檢合格之飛行器，相關操作人員必
      需由專業合格者負責）... 」，顯見被告向原告所購買之
      熱氣球係指熱氣球飛行器，其應符合相關之管理法規並經
      由「中華民國飛行運動協會」認可，及經安檢合格，始符
      合系爭合約所約定買賣標的物之契約預定效用。而依民用
      航空法第2條第1款規定，熱氣球為該法所稱之航空器，而
      航空器之飛行依同法第9條應向民航局申請適航檢定，經
      民航局檢定合格後發給適航證明書始得飛行。然原告所出
      售予被告之系爭熱氣球，不僅未經民航局檢定合格，不得
      飛行，亦未經「中華民國飛行運動協會」之認可或安檢合
      格，不符雙方契約所預定之效用，而具有瑕疵云云。惟查
      ，兩造簽訂之系爭合約第6條僅約定原告應依「主辦單位
      決定之顏色、圖案著手製作」熱氣球，並未約定被告所提
      供之熱氣球須符合被告與主辦單位彰化縣政府所簽訂上開
      契約書第10條第7項第4款之約定，或將該條款作為兩造契
      約之一部分，被告遽引伊與彰化縣政府所簽訂之該契約條
      款指摘原告提供之熱氣球不符雙方契約所預定之效用而具
      有瑕疵云云，尚屬無據。又原告主張系爭熱氣球是繫留升
      降飛行，並非自由飛行，無須經民航局檢定核可或申請航
      道或空域，才可飛行，兩造亦未約定須經國際認證乙節，
      與系爭合約第2條約定熱氣球之配備明細包括「繫留繩（5
      0 米）×4」及原告所提現場熱氣球升空照片相符，且民
      航局函覆本院亦謂「民航法第2條第1款所定義之『航空器
      』，其所指熱氣球係指可載人並可自由飛航於大氣者，即
      所謂之『自由氣球』（free balloon），貴院來函檢具訂
      購合約書所指之氣球應屬『繫留式氣球（mo ored ballon
      ）』，非民航法第2條第1款所定義之航空器」等語，有該
      局於95年5月13日以標準一字第9500123910號函在卷可稽
      ，足見系爭熱氣球非我國民航法所定義之航空器，自無須
      依該法之規定經過適航檢定取得適航證明書始能飛行，被
      告抗辯系爭熱氣球為民航法第2條所稱之航空器，依同法
      第9條應向民航局申請適航檢定，經民航局檢定合格後發
      給適航證明書始得飛行云云，亦非可採。退步言，按「買
      受人應按物之性質，依通常程序從速檢查其所受領之物。
      如發現有應由出賣人負擔保責任之瑕疵，應即通知出賣人
      。買受人怠於為前項之通知，除依通常情形之檢查不能發
      現之瑕疵外，視為承認其所受領之物。」民法第356條第
      1、2項定有明文。縱認原告所提供之系爭熱氣球須符合被
      告與彰化縣政府簽訂之上開契約書第10條第7項第4款約定
      之要件，而原告未提出經民航局檢定合格及經「中華民國
      飛行運動協會」之認可或安檢合格之證明資料，被告大可
      於原告交付系爭熱氣球時或於試飛期間要求原告提出，詎
      被告在原告交付時或試飛期間甚至開幕時均未踐行檢查程
      序，要求原告提出，直至博覽會活動結束、所簽發付款支
      票跳票後，才向原告主張該瑕疵，顯未盡從速檢查通知之
      義務，依上規定，視為承認其所受領之物，不得再向原告
      行使物之瑕疵擔保權。因此被告以系爭合約因可歸責原告
      之事由，致不能履行，依民法第249條第3款規定請求原告
      返還定金；或以原告交付之物具有瑕疵，依民法第359條
      規定解除契約，請求原告返還定金，均非有理。
五、綜上所述，原告主張其已依系爭合約履行，被告應給付系爭
    貨款，為屬可採。被告辯稱原告未依約履行或交付之物具有
    瑕疵，為不可採。從而，就本訴部分，原告依票據法律關係
    ，請求被告給付105萬元，及自94年2月21日起至清償日止，
    按年息6％計算之利息，為有理由，應予准許；就反訴部分
    ，反訴原告依民法第249條第3款或第359條之規定，請求反
    訴被告給付36萬元，及自反訴狀送達之翌日起至清償日止，
    按年息5％計算之利息，為無理由，應予駁回。
六、假執行之宣告：
    本訴部分，兩造分別陳明願供擔保，請求宣告假執行或免為
    假執行，經核均無不合，爰分別酌定相當之擔保金額准許之
    ；反訴部分，反訴原告之訴既經駁回，其假執行之聲請已失
    所依附，應併予駁回。
七、本件為判決基礎之事證已臻明確，兩造所為之其他主張、陳
    述並所提之證據，經審酌後，認均與本件之結論無礙，不再
    一一論述，併予敘明。
八、據上論結，本件原告之訴為有理由，反訴原告之訴為無理由
    ，依民事訴訟法78條、第390條第2項、第392條第2項，判決
    如主文。
中    華    民    國    95    年    6    月    26     日
                     民事第六庭    法  官  曾部倫
以上正本係照原本作成
如對本判決上訴，須於判決送達後20日內向本院提出上訴狀
中    華    民    國    95    年    6     月    27    日
                                    書記官  謝梅琴


司法院資訊處製作；財團法人民間司法改革基金會備份。
